【裁判字號】    98,事聲,114
【裁判日期】    981224
【裁判案由】    消債聲明異議
【裁判全文】
臺灣高雄地方法院民事裁定             98年度事聲字第114號
異  議  人  國泰世華商業銀行股份有限公司
法定代理人  甲○○
異  議  人  萬泰商業銀行股份有限公司
法定代理人  丙○○
相  對  人  乙○○○
上列相對人消費者債務清理事件，異議人對於本院民國98年8 月
4 日本院97年度司執消債更字第199 號司法事務官所為更生方案
認可之裁定聲明異議，本裁定如下：
    主  文
異議駁回。
    理  由
一、本件異議理由略以：相對人名下仍保有自用住宅，縱有同住
    家人願共同繳付房貸，然其於經濟困頓之際，自應對其資產
    加以處分以減輕債務，而非有累積資產行為，否則有違公平
    ，故不得將房貸列為每月必要支出費用，方為合理，又以相
    對人自陳現有房屋市價約新台幣（下同）2,500,000 元，扣
    除有擔保債權人之債權1,302,342 元後，尚餘1,197,658 元
    可供償還無擔保債務，如此將會減輕相對人之經濟壓力，惟
    相對人所提更生方案總清償金額為630,720 元，顯低於不動
    產處分後之上開餘額，與消費者債務清理條例第64條第2 項
    第3 款規定有悖，是債務人所提原更生方案，並非合理，為
    此提出異議等語。
二、按消費者債務清理條例之制定，乃為使負債務之消費者得依
    本條例所定程序清理其債務，以調整其與債權人及其他利害
    關係人之權利義務關係，保障債權人之公平受償，謀求消費
    者經濟生活之更生，進而健全社會經濟之發展，消費者債務
    清理條例第1 條定有明文。又債權人會議可決之更生方案對
    不同意或未出席之債權人不公允者，法院應不認可更生方案
    ，該條例第63條第1 項第1 款亦有明文。故消費者債務清理
    條例之制定既係為使負債務之消費者得依本條例所定程序清
    理其債務，保障債權人之公平受償，以謀求消費者經濟生活
    之更生，故除有消費者債務清理條例第63條第1 項或第64條
    第2 項所列所定之情形外，法院於認可更生方案時，尚非不
    得斟酌債務人之資力狀況，依照債務人所提更生方案之還款
    成數，債務人所提之更生方案是否有浪費之情事，及債務人
    實際生活上若有特殊困難時，應否加以考慮等情狀，而裁量
    認可更生方案，合先敘明。
三、經查：
  (一)相對人坐落於高雄縣鳳山市○○里○ 鄰○○路580 號5 樓之
    房地，其課稅現值為1,087,690 元，有財產歸屬資料清單在
    卷可稽（見司執消債更卷第28頁），與其現積欠有擔保債務
    總額1,302,342 元相去後仍有不足，難認處分上開房地對於
    提高更生方案之清償總額確有幫助，異議人主張應予處分以
    提高受償成數，已難認可採。又縱使相對人曾於財產收入報
    告書自行評估上開房地市價約2,500,000 元等語，惟相對人
    並未提出鑑定資料供酌，異議人亦未舉證證明上開房地鑑價
    結果確有此市值，則異議人以此市價做為評估本件更生方案
    尚非公允妥適，亦難謂有理由。又縱使上開房地之市價約有
    2,500,000 元，惟因相對人於處分該筆房地並扣除有擔保債
    務總額後，雖有1,197,658 元之餘額可供清償無擔保債務，
    並可減少每月1,899 元之房貸支出，然因其處分不動產後即
    無住居處所，其必將增加每月賃居之租金支出，而現今房貸
    利率甚低，租屋成本非必低於購屋貸款成本，是否即得減輕
    相對人經濟壓力並有助於全體債務之清償，亦有疑義。繼以
    倘上開房地未得順利出售而經債權人聲請拍賣，衡諸法院拍
    賣實務，拍定價格常因減價拍賣而有大幅折價情形，拍定後
    所得價款在扣除房屋貸款債權後是否仍有剩餘亦屬未定，難
    認確有異議人所述如未將上開房地處分，本件更生方案將有
    無擔保及無優先權債權受償總額顯低於法院裁定開始更生程
    序時依清算程序所得受償之總額之情形，故異議人主張本件
    更生方案有違反消費者債務清理條例第64條第2 項第3 款規
    定云云，尚難採信。
  (二)又房貸支出是否可列為必要之費用，應依個案判斷，本不可
    一概而論，倘房貸支出低於一般人承租房屋每月應支出之金
    額，應認係個人住居之基本生存要求，於更生方案中將房貸
    支出列為必要費用，尚屬合理，如此始能平衡兼顧債務人與
    債權人之權益。觀諸本件相對人陳稱其係與家人共同分擔房
    貸費用，其每月支出房貸金額為1,899 元等語，而依台灣省
    98年度每人最低生活標準每月9,829 元，房租佔26.9% ，即
    每月最低必要支出之房租費用2,644 元，則相對人陳報個人
    住居基本需求費用1,899 元既均未逾越上開住居之基本費用
    ，該項支出亦未高於一般家庭承租房屋每月應支出之金額，
    應認係屬其住居之基本生存要求，相對人將之列為必要費用
    尚屬合理。異議人主張應不得列入住居基本費用，亦無足採
    。
  (三)再相對人所提之更生方案，其條件為自認可更生方案裁定確
    定之翌日起，以每月為1 期，每期清償總額為6,570 元，分
    8 年共計96期清償，總計清償630,720 元，占已申報之無擔
    保及無優先權債權總額1,768,445 元之35.665％。而以相對
    人每月薪資約為15,000元，有財產及收入狀況說明書、綜合
    所得稅各類所得資料、員工在職證明書、薪資證明單可稽，
    其以上開收入扣除其提出每月清償6,570 元之款項後，顯係
    以每月所餘8,430 元作為其個人必要生活費用（含負擔房貸
    費用1,899 元），此費用較諸行政院公布98年度台灣省每人
    每月最低基本生活費用9,829 元為低，且未逾一般人之生活
    程度，應認相對人已樽節支出，並降低其生活基本需求，將
    其所餘可支配款項全數還款予各債權人，故原裁定在斟酌相
    對人以現有收入於支付必要生活費後之可支配餘額，以每月
    還款6,570 元全數用於清償債務，且所提更生方案之清償總
    金額達630,720 元，占已申報之無擔保及無優先權債權總額
    1,768,445 元之35.665％，認其條件核屬公允、適當、可行
    ，尚無不合；本院審酌後亦認在未有消費者債務清理條例第
    63條及第64條第2 項所規定不得為逕予認可之事由之情形下
    ，衡諸上情，堪認相對人提之更生方案條件，確屬公平允當
    。
四、綜上所述，本院司法事務官斟酌相對人所提上開更生方案，
    認其條件核屬公允、適當、可行。此外，又查無同條例第63
    條或第64條第2 項所定不應認可之消極事由存在，乃逕依同
    條例第64條第1 項裁定予以認可相對人所提更生方案，經核
    並無不合。從而，異議人聲明異議，非有理由，應予駁回。
五、依消費者債務清理條例第15條、民事訴訟法第240 條之4 第
    3項後段、第78條，裁定如主文。
中    華    民    國    98    年    12    月    24    日
                  民事第四庭  法  官  楊淑珍
正本係照原本作成。
如不服本裁定應於送達後10日內向本院提出抗告狀，並繳納裁判
費新台幣1,000元。
中    華    民    國    98    年    12    月    24    日
                              書記官  吳良美


司法院資訊處製作；財團法人民間司法改革基金會備份。
